【裁判字號】    88,訴,1328
【裁判日期】    890307
【裁判案由】    偽造文書等
【裁判全文】
臺灣板橋地方法院刑事判決                        八十八年度訴字第一三二八號
    公  訴  人  臺灣板橋地方法院檢察署檢察官
    被      告  甲○○
    選      任  詹瑞展
    辯  護  人
右列被告因侵占案件，經檢察官提起公訴（八十八年度偵字第六六六一號），本院判
決如左：
    主  文
甲○○連續意圖為自己不法之所有，而侵占對於業務上所持有之物，處有期徒刑陸月
；又行使偽造私文書足以生損害於他人，處有期徒刑貳月；偽造之【桂1/27】署押壹
枚沒收。應執行有期徒刑柒月；偽造之【桂1/27】署押壹枚沒收。
    事  實
一、甲○○於民國（下同）八十七年五月二日任職於奇優實業有限公司（該公司坐落
    於台北縣新莊市○○路二六七巷四十二號，以下簡稱奇優公司）擔任業務員，負
    責為該公司對外銷售大哥大電話皮套和無線電話機與行動電話機和週邊配件、大
    哥大電話彩色閃光器等物品及從事收取貨款等之業務，為從事業務之人；迄至八
    十七年十二月二十九日領取薪資，而於同年月三十日因故離職（起訴書記載為三
    十一日離職）。詎甲○○於任職奇優公司業務員期間，竟基於意圖為自己不法所
    有之概括犯意，自八十七年九月三十日起，至同年十二月下旬止，於陸續向附表
    一編號一、二、四、五、六所示之客戶所收取貨款後，竟連續於台北縣境之上述
    新莊市奇優公司或其台北縣三重市○○○路一百十七巷六十五號之住處私擅予以
    侵占入己（貨品出貨日期、地點與侵占之時間及侵占金額均詳如附表一編號一、
    二、四、五、六所示）。
二、甲○○於八十七年十二月三十日離職後，明知其已非奇優公司之業務員，不得自
    行向奇優公司之客戶收取貨款，竟仍基於意圖為自己不法所有之概括犯意，於八
    十八年一月二十七日至台北市○○路○段三四八號向亞訊商業機器股份有限公司
    （下稱亞訊公司）收取貨款，使該公司負責人己○○陷於錯誤，以為甲○○仍係
    該奇優公司之業務員，因而簽發付款人為上海商業銀行，發票日為八十八年一月
    三十一日之支票一張【票面金額為新台幣（下同）四百八十元】交由公司會計林
    韻鈴轉交與甲○○，甲○○並在付款簽收簿上之【收款廠商蓋收款章欄】上偽寫
    【桂1/27】之署押，佯稱係代其同事戊○○收取該筆貨款，隨後將付款簽收簿持
    交亞訊公司會計林韻鈴，足以生損害於戊○○和奇優公司及亞訊公司。甲○○續
    承同前詐欺之同一犯意，於八十八年二月三日至台北縣中和市○○街二十六號之
    一向建台電話通訊行（即三力通訊行）收取貨款，使該通訊行負責人乙○○誤認
    甲○○係受其原先所僱請之奇優公司之囑託為該公司收取貨款，因陷於錯誤而交
    付貨款一萬二千五百五十元（包含八十七年十一月份貨款，由乙○○簽發付款人
    為遠東商業銀行，發票日【俗稱到期日】為八十八年三月十五日之支票一萬一千
    九百一十元及交付十二月份貨款現款六百四十元）與甲○○（以上均詳如附表二
    所示）。甲○○於收取附表一（編號三之款項除外）和附表二所示之客戶款項後
    ，均未依規定如期繳付奇優公司入帳，迨於八十八年一月間經奇優公司發覺甲○○私擅收取附表一（編號三之款項除外）和附表二之客戶貨款後，經奇優公司通
    知並警告甲○○必須將所收取前述客戶款項繳回公司，否則依法訴究後，甲○○
    始於八十八年二月九日繳回附表一（編號三之款項未侵占除外，另編號四之款項
    未繳回）所示和附表二所示之大部分客戶貨款。
三、案經奇優公司訴由臺灣板橋地方法院檢察署檢察官提起公訴。
    理  由
一、訊據被告甲○○矢口否認有前述業務侵占和冒用奇優公司業務員戊○○名義向亞
    訊公司收取該四百八十元款項，並於付款簽收簿上偽造【桂1/27】之署押及仍以
    其為奇優公司業務員名義向建台電話通訊行收取貨款等之偽造文書與詐欺取財之
    犯行，辯稱：（一）、八十八年一月二十七日伊向亞訊公司收取之貨款四百八十
    元部分是公司支票，該款項是公司另一位業務員戊○○以電話通知伊幫忙去代收
    ，故伊始在付款簽收簿上之【收款廠商蓋收款章欄】上簽寫【桂1/27】之名字，
    隨後伊收取之後，則將該款項交給公司會計。（二）、伊於八十七年十二月三十
    日離職，當時伊有將業務交接清楚才領到薪水；嗣於八十八年一月份時，公司才
    以電話通知，請伊去收取亞訊公司和三力通訊行（即建台電話通訊行）等二家之
    貨款；惟於八十八年一月份時，伊曾去三力通訊行表示伊已離職，不會再去收款
    ；奇優公司會另外派人去收款；惟至同年一月底時，伊接獲奇優公司電話，要伊
    親自去向三力通訊行收取貨款；迨伊去收取貨款時，三力通訊行則表示伊不是已
    離職為何還來收取貨款，伊則告以是因要結算獎金，故（奇優）公司要伊去收取
    款項。因之前於八十七年十二月間三力通訊行伊已寄過帳單，故伊認為三力通訊
    行之款項可以去收取，當時去收款時，三力通訊行之支票業已開立完畢，惟伊並
    不知款項金額是否正確，故與該三力通訊行之老闆核對八十七年十二月份之帳款
    明細表結果，始發現所開立之支票貨款仍短少六百四十元，因金額不多，故三力
    通訊行之老闆則將短少之金額六百四十元部分交付伊現金，另外再交付支票一萬
    一千九百一十元款項；故伊乃於八十八年二月九日結算獎金時，將上述三力通訊
    行之貨款繳回奇優公司。（三）、關於在離職前和離職後，伊所收取之上開貨款
    ，因奇優公司通知伊於八十八年二月九日至公司結算獎金，故要伊帶離職前和離
    職後之繳款書去核對；伊所帶走之繳款書第二聯，依公司規定業務員可以自行擁
    有，不須繳回公司，故公司要伊帶繳款書第二聯去核對。（四）、關於附表一編
    號四之森田國際有限公司（以下簡稱森田公司）貨款部份，伊只有在八十七年十
    二月中旬向該公司收取款項支票一千五百六十元，並非拿取現金；因森田公司於
    八十七年十月八日進貨一千零五元，十一月八日又進貨二千六百五十元，當時森
    田公司要求退貨一千零八十元，故伊於八十七年十二月中旬所收取之貨款就只有
    前開支票款項一千五百六十元，因森田公司表示上揭貨款（指一千五百六十元）
    公司已開好支票，至於其餘未收貨款留待下個月（八十八年一月）再收；因而森
    田公司應收貨款帳款金額還有一千零五元（實際上應收貨款為一千零十五元才正
    確），該筆貨款伊根本未去收取。（五）、關於附表一編號三奕達電話通訊行之
    貨款一千八百五十元部份，伊於收取時業已繳回公司，並未侵占；至於其餘之附
    表一和附表二之貨款伊皆有繳回公司，惟因伊無繳款書的白單，故只好再繳一次
    云云。
二、又辯護人除提出答辯狀為被告辯護外，另辯護略稱：（一）、公訴人起訴書所指
    之附表一和附表二之貨款，被告甲○○已於八十八年二月九日幾乎大部分已將款
    項繳回公司；至於附表一編號三奕達電話通訊行之的貨款則已於八十七年十一月
    月十六日繳回公司，惟不知何故檢察官仍將該部分起訴。（二）、附表一編號四
    森田公司之貨款一千零五元（實際上應收貨款為一千零十五元才正確）部分，被
    告甲○○尚未去收取，故不在八十八年二月九日繳回公司款項之範圍內。（三）
    、本件公訴人起訴被告甲○○侵占之金額大小分別自數百元至數千元不等，就被
    告知犯罪故意與犯罪動機而言，實無必要為此犯罪行為等語。
三、本院認為被告甲○○有罪之理由如下：
   （一）、被告甲○○所為如事實欄所述之犯行，除據告訴人奇優公司之代表人凌
           宏仁分別於偵查中和本院調查及審理時指訴至為明確外，並有奇優公司
           提出之出貨單與繳款書和應收帳款明細表及亞訊公司之付款簽收簿（以
           上均影本）各在卷足稽，復有證人即森田公司之會計丁○○所出具之刑
           事申請狀（內容為被告甲○○已於八十七年十二月份向該森田公司收取
           關於該公司十月和十二月之貨款總價為一千零十五元（起訴書附表一編
           號四誤載為一千零五元）（以上見偵查卷第六頁至第十八頁與第四十一
           頁）。
   （二）、依附表一編號一、二、四、五、六所示之仁祥眼鏡公司等客戶之貨款均
           係收取現款等情，除據告訴人奇優公司之代表人丙○○於本院調查時供
           稱明確外（本院刑事卷第一○三頁、第一六五頁、第一六六頁），並經
           被告甲○○於本院調查時供承屬實在卷（本院刑事卷第一六四頁、第一
           六九頁）；就此而言，依一般公司行號之商場收取貨款慣例，業務員於
           收取客戶貨款之後，不論係收取現款抑或支票款均係於當日下班前繳回
           公司會計入帳；縱使時間緊迫無法於當日下班前繳回公司，最遲亦應於
           翌日上班時繳回公司會計入帳，如此公司出貨和收款帳目始能清楚；惟
           被告甲○○於收取上開附表一之客戶之現金貨款後，為何並未於當日或
           翌日繳回公司會計入帳？反而經過奇優公司之代表人丙○○於八十八年
           一月間予以通知並警告後，被告甲○○始於八十八年二月九日繳回附表
           一編號一、二、五、六所示之貨款（見偵查卷第三十九頁，編號三及編
           號四之款項除外）；可見被告甲○○之繳款方式有違常情，不符一般商
           場收取貨款慣例。
   （三）、被告甲○○辯稱因其無繳款書的白單，故只好再繳一次云云；所辯亦與
           常情和經驗法則不符；蓋被告甲○○為一成年人，智力正常，自八十三
           年八月間起至八十六年間曾受僱南陽實業公司和福特六和公司擔任業務
           員，此有被告甲○○之履歷表一紙在卷可稽（見偵查卷第三十頁）；可
           見被告本人社會和商場經驗豐富，豈有其於已收取客戶貨款並已繳回公
           司入帳之後，公司又要其本人再行重新補繳其向客戶收取之貨款？而被
           告吳寬本人亦不提出爭執抗辯，據理力爭表示其已將客戶所收取之貨款
           業已繳回公司之理？反而甘願無奈乖乖的依公司之通知再行自掏腰包自
           行補繳之理？足見被告前開辯解，顯然不近情理，不足採信。
   （四）、依被告甲○○於本院調查時自承，其本人於八十八年二月九日在奇優公
           司曾親自填寫三張繳款書（指仁祥眼鏡，0935台灣大哥大，及貝斯特通
           信器材行共三家），繳款書除了【會計簽收欄處】之【梁】字之外，其
           於之筆跡均為其本人所寫等語在卷（本院刑事卷第七十七頁）；惟就本
           院調查發現，被告甲○○於本院調查時曾提出上開三家客戶之繳款書，
           該繳款書係第二聯，其上記載：「會計簽收後交經辦人收執」等語（本
           院刑事卷第九十二頁、第九十三頁、第九十五頁）；由此可見，奇優公
           司之業務員（包含被告在內）於收取客戶貨款後，將客戶貨款繳回公司
           時，必由業務員先行填寫繳款書（內容即為關於：1、顧客名稱2、繳款
           年月日3、金額種類「即現金或票據」4、合計「金額」等），嗣於填寫
           完畢後，再交付公司會計核對簽收，最後則由公司會計再將繳款書之第
           二聯交經辦人即業務員收執；由此可知該繳款書在公司應有第一聯亦即
           存根聯。本院再依被告甲○○於偵查中所提出之上開仁祥眼鏡，0935台
           灣大哥大，與貝斯特通信器材行和亞訊公司及三力通訊行等五家客戶之
           繳款書以觀（見偵查卷第三十九頁），該繳款書則為第一聯，其上記載
           ：「會計憑以輸入電腦」等字；由此二者互相比對推論判斷，如被告吳
           寬進本人確實有收取如附表一編號一、二、四、五、六所示之仁祥眼鏡
           公司等客戶之貨款，並繳回奇優公司與會計入帳，則奇優公司會計部門
           自會將上開客戶之應收帳款予以記載登帳，實無可能疏漏登載入帳；故
           縱使依被告甲○○本人所言，因其本人所執有之繳款書遺失不見，依常
           情被告甲○○本人則可依規定向公司反應提出抗辯，要求公司會計部門
           幫忙查詢上開客戶之應收帳款是否確已收取繳回公司入帳；然被告吳寬
           進並未就此程序有所反應，反而甘願自認倒楣自行補繳其所謂業已向客
           戶所收取並已繳回公司之款項，被告甲○○之行徑，顯與社會常情和經
           驗法則及商場交易慣例不相契合；故其所辯，顯係事後卸責之詞，委不
           足取。
   （五）、就如附表一編號四所述之客戶森田公司貨款一千零十五元部份，業已由
           被告甲○○本人於八十七年十二月份向該森田公司收取關於該公司十月
           和十二月之貨款總價為一千零十五元（起訴書附表一編號四誤載為一千
           零五元，實際上應貨款為一千零十五元始正確），因被告甲○○本人要
           求現金，故森田公司會計未要求其本人簽收（偵查卷第四十一頁，本院
           刑事卷第二十七頁）等情，除有森田公司會計丁○○所出具之書狀證明
           之外，並經證人即森田公司會計丁○○於本院調查時到庭證述明確（本
           院刑事卷第一百一十七頁至第一百一十九頁，第一百二十一頁至第一百
           二十二頁，第一百二十五頁）；復經奇優公司之代表人丙○○於本院調
           查時指述綦詳（本院刑事卷第一百二十頁至第一百二十一頁，第一百二
           十三頁至第一百二十四頁，第一百六十六頁至第一百六十九頁；奇優公
           司之代表人丙○○並於八十七年十二月七日提出87年9月25日起至87年
           11月24日止之森田公司應收帳款明細表一紙，合計應收帳款金額為1015
           元，外放證物袋）；故被告甲○○見辯稱並未收取森田公司該筆一千零
           十五元貨款云云，無非事後卸責之詞，自不足採。
   （六）、1、就如附表二編號一所述之客戶亞訊公司貨款四百八十元部份，係由
              被告甲○○於八十七年十二月三十日離職後，竟於八十八年一月二
              十七日至台北市○○路○段三四八號向亞訊公司收取貨款，使該公
              司負責人己○○陷於錯誤，以為甲○○仍係該奇優公司之業務員，
              因而簽發付款人為上海商業銀行，發票日為八十八年一月三十一日
              之支票一張【票面金額為新台幣（下同）四百八十元】交由公司會
              計林韻鈴轉交與甲○○，甲○○並在付款簽收簿上之【收款廠商蓋
              收款章欄】上偽寫【桂1/27】之署押，而收取該筆貨款，隨後將付
              款簽收簿持交亞訊公司會計林韻鈴等情，亦經證人即亞訊公司負責
              人己○○於本院調查時證稱明確（本院刑事卷第五十二頁至第五十
              四頁）；此外並有被告甲○○於亞訊公司付款簽收簿上之【收款廠
              商蓋收款章欄】上偽寫【桂1/27】之署押之付款簽收簿（影本）一
  紙在卷可稽（見偵查卷第十八頁）。再由證人己○○於本院調查時
              證稱：【因他（指甲○○，以下同）說要離職沒做了，但他們公司
              （指奇優公司）並未打電話告訴我們他不能收款，因一般正常情形
              ，要離職前應把帳務清清楚楚。所以我就沒有質疑，就讓他收取。
              】【他當時有提說如果不相信，可以去問公司，因為是小錢，所以
              會計就沒有問。】【他當時是如何說的，我已不記得了，只記得他
              是說黃小姐我（指甲○○）不做了，意思是說他沒做了。】等語以
              觀（同上刑事卷第五十四頁至第五十五頁），被告甲○○當時顯然
              並未向亞訊公司負責人己○○明確表示其本人【已經離職】；亦未
              表明其本人係受奇優公司另一位業務員戊○○之委託代為收取貨款
              ；且由被告甲○○當時向亞訊公司負責人己○○談話之語氣【說要
              離職沒做了】【黃小姐我（指甲○○）不做了】等語調以觀，實極
              易使人誤會被告甲○○是即將要自奇優公司離職而言；由此足見被
              告甲○○當時係有意含糊其詞，顯然故意要冒充其仍為奇優公司之
              業務員而向亞訊公司收款，並於亞訊公司之付款簽收簿上之【收款
              廠商蓋收款章欄】上偽寫【桂1/27】之署押，佯稱其係代奇優公司
              之另一位業務員戊○○收取貨款至明。
           2、按被告甲○○係於八十七年十二月三十日離職，業據被告甲○○於本
              院調查時供承在卷；惟被告甲○○於離職當日向奇優公司領取薪資並
              辦理移交業務給予另一位業務員時，奇優公司之代表人丙○○曾於該
              公司之會議室親口告知被告甲○○不得再以其為奇優公司之業務員名
              義對外向客戶收取貨款等情節，亦據奇優公司之代表人丙○○於本院
              調查時指述明確（本院刑事卷第五十五頁，第五十六頁）；由此可知
              被告甲○○自其自奇優公司離職日後，自不得以任何名義自行再向奇
              優公司之客戶收取貨款；再者被告甲○○亦無任何權限向奇優公司之
              客戶收取貨款至明。
           3、被告甲○○雖辯稱是奇優公司另一位業務員戊○○以電話通知其本人
      幫忙去代收亞訊公司之貨款四百八十元，故其始在亞訊公司之付款簽
              收簿上之【收款廠商蓋收款章欄】上簽寫【桂1/27】之名字云云；惟
              奇優公司之業務員戊○○並未委託被告甲○○代其向亞訊公司收取貨
              款四百八十元等情，除據證人戊○○於偵查中證稱：【我是有打電話
              給他（指甲○○，以下同），要問他簽收單在何處，他說在桌上，但
              我仍然找不到】等語明確外（見偵查卷第三十五頁，第三十六頁）；
              並經證人戊○○復於本院調查時證稱：【我有打電話問他（指甲○○
              ，以下同），是問他把簽收單放在哪裡，但沒有叫他幫我收錢。當時
              甲○○離職時簽收單都不在，我無法憑簽收單向客戶收錢，我並不是
              打電話要吳（指甲○○）代向亞訊公司收錢】等語至明（本院刑事卷
              第二十二頁至第二十四頁，第一○三頁至第一○五頁）；由此足見，
              被告甲○○顯然未經奇優公司和奇優公司之業務員戊○○等之同意，
              於其離職後仍然以奇優公司之業務員名義，並冒稱係戊○○委託其代
              向亞訊公司收取貨款，致亞訊公司負責人己○○不察而陷於錯誤，以
              為甲○○仍係該奇優公司之業務員，因而簽發上述四百八十元支票交
              付被告甲○○；隨後甲○○乃於亞訊公司之付款簽收簿上之【收款廠
              商蓋收款章欄】上偽寫【桂1/27】之署押，佯稱係代其同事戊○○收
              取該筆貨款等情極明。
   （七）、就如附表二編號二所述之客戶建台電話通訊行（即三力通訊行）之貨款
           一萬二千五百五十元部份，係由被告甲○○於八十八年二月三日至台北
           縣中和市○○街二十六號之一向建台電話通訊行收取貨款，使該通訊行
           負責人乙○○誤認甲○○係受其原先所僱請之奇優公司之囑託為該公司
           收取貨款，因陷於錯誤而交付貨款一萬二千五百五十元（包含八十七年
           十一月份貨款，由乙○○簽發付款人為遠東商業銀行，發票日【俗稱到
           期日】為八十八年三月十五日之支票一萬一千九百一十元及交付十二月
           份貨款現款六百四十元）與甲○○等情，業據建台電話通訊行負責人即
           證人乙○○於本院調查時證稱明確在卷（本院刑事卷第七十頁至第七十
       四頁），並有證人乙○○提出之被告甲○○於該行之付款簽收簿上之【
           收款廠商蓋收款章欄】上書寫【進】之署押之付款簽收簿影本一紙在卷
           足憑（本院刑事卷第八十頁）。被告甲○○雖辯稱係因於八十八年一月
           底時，其本人接獲奇優公司電話告知是因要結算獎金，故要其親自去向
           三力通訊行收取貨款云云；惟此為奇優公司之代表人丙○○於本院調查
           時否認有上開被告甲○○所述之情形，並指述稱：【他（指甲○○，以
           下同）是有將款項交回，但不是主動，是我們公司揚言他如不將之前收
           回已侵佔的款項交回奇優公司，我們公司將提起告訴，他才將款項交回
           ，共繳回建台及亞訊等的貨款，包括前述支票及現款】，【是因為我們
           業務員要向客戶收款必須憑我們公司的出貨證明單，之前甲○○已把出
           貨證明單都帶走了，所以我們沒辦法向客戶收款，、、、、。甲○○離
           職後我們一直無法找到向客戶收款的證明單，這些客戶包括亞訊、建台
           ，、、、、】，【證人乙○○有提出付款簽收簿，他在簽收簿上簽「進
           」字，為何在亞訊付款簽收簿上簽「桂」字。且該兩家公司負責人都親
           口證明是甲○○親自去收款的，而甲○○又說這兩筆款項是我們公司委
           託他去收的，為何會有這兩種不同的情形？】等語明確在卷（本院刑事
           卷第七十六頁，第七十三頁，第七十七頁）。再由證人乙○○於本院調
           查時證稱：【之前他有說過他沒有做了，當日他來時有說因公司要結算
           獎金，請他過來幫忙收這兩筆款項。】【他在之前即已出示（出貨單）
           ，約在八十八年一月間即二月三日之前十天或一個月。該出貨單一定是
           我們簽收過，先送給我們公司，我們核對沒問題才會付款。】，【因為
           奇優公司隔很久沒有來請款，本來都是甲○○在收，吳不做之後奇優公
           司都沒有人來收這筆款項，八十八年二月三日之前吳有告訴我他不在奇
           優公司工作了，那段期間奇優也沒有人來收這筆款，二月三日當天吳說
           他要幫公司收這筆款項，我就付給他了。】，【我和吳業務接洽一年多
           了，所以沒有懷疑，我當時也沒有想那麼多。】各等語明確在卷（本院
           刑事卷第七十一頁至第七十三頁）。由此可知，被告甲○○顯然是向建
           台電話通訊行負責人乙○○騙稱係因奇優公司要結算獎金，故委託其前
           來向乙○○收取貨款，致使乙○○誤認為真而交付如事實欄二所述之支
           票款項和現款共計一萬二千五百五十元等情至明；從而被告甲○○前開
           辯解，顯係卸責之詞，自不可採。
四、綜上調查結果，本件被告上開犯罪之事證已臻明確，被告與其辯護人所辯，均不
    足取；被告犯行應堪認定。
五、被告甲○○於八十七年十二月三十日離職之前，原係受奇優公司僱請負責為該公
    司對外銷售大哥大電話皮套和無線電話機與行動電話機和週邊配件、大哥大電話
    彩色閃光器等物品及從事收取貨款等之業務，為從事業務之人；就其所犯如事實
    欄第一項之侵占公司貨款犯行，核其所為，係犯刑法第三百三十六條第二項之業
    務侵占罪；其先後多次侵占犯行，時間緊接，犯罪構成要件相同，顯均係基於概
    括之犯意反覆為之，均應依連續犯之規定論以一罪（不予加重其刑）。又被告甲○○於八十七年十二月三十日離職之後，所犯如事實欄第二項之詐騙如附表二所
    示之亞訊公司與建台電話通訊行兩家客戶貨款，且又於亞訊公司之付款簽收簿上
    之【收款廠商蓋收款章欄】上偽寫【桂1/27】之署押，佯稱係代其同事戊○○收
    取該筆貨款四百八十元，均足以生生損害於戊○○和奇優公司及亞訊公司；核被
    告甲○○就如事實欄第二項所為，係犯刑法第三百三十九條第一項之詐欺取財罪
    和同法第二百一十六條、第二百一十條之行使偽造私文書罪；被告甲○○所犯如
    事實欄第二項所述之兩次詐欺取財犯行，時間緊接，犯罪構成要件相同，顯均係
    基於概括之犯意反覆為之，亦應依連續犯之規定論以一罪（不予加重其刑）；又
    被告甲○○就其所犯上開行使偽造私文書罪與其所犯前揭詐欺取財罪間，互有方
    法結果之牽連關係，應從一重論以行使偽造私文書罪。再被告甲○○就其所犯上
    開連續業務侵占罪與行使偽造私文書罪各罪間，犯意各別，所犯罪名互異且犯罪
    構成要件不同，應依數罪併合處罰。爰審酌被告之犯罪動機、目的、手段、所生
    危害且於犯後已將大部分款項繳回公司，此業據被害人奇優公司之代表人丙○○
    於本院調查時供稱明確在卷及被告犯後猶矯飾犯行，並無悔意等一切情狀，量處
    如主文所示之刑，並定其應執行刑，以資懲儆。
六、被告甲○○就如事實欄第二項所為於亞訊公司之付款簽收簿上之【收款廠商蓋收
    款章欄】上偽寫【桂1/27】之署押一枚，自應依法宣告沒收。
七、又公訴人起訴書指稱被告甲○○犯有侵占如附表一編號三所示之客戶奕達電話通
    訊行貨款一千八百五十元部份，惟此為被告甲○○所堅決否認，辯稱其已於八十
    七年十一月十一日當日繳回公司等語；經查該部份貨款有被告甲○○於偵查中提
    出之八十七年十一月十一日之繳款書第二聯原本在卷可稽，該繳款書會計簽收欄
    上有【梁】姓會計之簽字，並有繳款人欄【進】之簽字，此有該繳款書原本在卷
    足稽（見偵查卷第二十四頁），並為被害人奇優公司之代表人丙○○於本院調查
    時所不否認（本院刑事卷第一百七十頁）；由此可見被告甲○○辯稱並未侵占如
    附表一編號三所示之客戶奕達電話通訊行貨款一千八百五十元部份自可採信；從
    而自難遽論被告該部份之業務侵占罪；惟公訴人認為被告該部份之不構成業務侵
    占罪部份與已起訴有罪之業務侵占罪部份有連續犯裁判上衣罪之關係，故不另為
    無罪之諭知，併此敘明。
據上論斷，應依刑事訴訟法第二百九十九條第一項前段、刑法第五十六條、第三百三
十六條第二項、第二百十六條、第二百一十條、第三百三十九條第一項、第五十五條
、第五十一條第五款、第二百十九條、罰金罰鍰提高標準條例第一條前段，判決如主
文。
本案經檢察官賴惠慈到庭執行職務。
中      華      民      國      八十九      年    三    月  七    日
                              臺灣板橋地方法院刑事第一庭
                                      法  官  陳  坤  地
右正本證明與原本無異。
如不服本判決，應於判決送達後十日內向本院提出上訴狀 (應附繕本) ，上訴於
臺灣高等法院。
                                      書記官  鄔  維  玲
中      華      民      國      八十九      年    四    月  六    日
附錄本案論罪科刑法條全文：
刑法第三百三十六條第二項
對於業務上所持有之物，犯前條第一項之罪者，處六月以上五年以下有期徒刑，得併
科三千元以下罰金。
刑法第二百十六條
行使第二百十條至第二百十五條之文書者，依偽造、變造文書或登載不實事項或使登
載不實事項之規定處斷。
刑法第二百十條
偽造、變造私文書，足以生損害於公眾或他人者，處五年以下有期徒刑。
刑法第三百三十九條第一項
意圖為自己或第三人不法之所有，以詐術使人將本人或第三人之物交付者，處五年以
下有期徒刑、拘役或科或併科一千元以下罰金。
附表一
┌──┬──────┬────────────┬────────────┐
│編號│出貨日期    │客戶名稱與地址          │收取貨款日期與侵占金額以│
│    │            │                        │新台幣為單位（以下同）  │
├──┼──────┼────────────┼────────────┤
│一  │87年9月30日 │仁祥眼鏡；台北市○○街21│87年9月30日；二千四百元 │
│    │            │號                      │（現款）。              │
├──┼──────┼────────────┼────────────┤
│二  │87年11月4日 │台灣大哥大；台北縣土城市│87年12月10日至25日之間；│
│    │            │中央路3段93號           │八百元（現款）。        │
├──┼──────┼────────────┼────────────┤
│三  │87年11月16日│奕達電話通訊行          │一千八百五十元          │
│    │            │                        │（此部份貨款被告於同日繳│
│    │            │                        │  回，並未侵占）。      │
├──┼──────┼────────────┼────────────┤
│四  │87年10月8日 │森田國際有限公司；台北市│87年12月下旬；將前述兩期│
│    │與87年11月6 │長春路146號             │應收之剩餘帳款現款一千零│
│    │日          │                        │十五元，予以侵占；起訴書│
│    │            │                        │誤為一千零五元。        │
├──┼──────┼────────────┼────────────┤
│五  │87年12月11日│仁祥眼鏡；地址同上編號一│87年12月11日；一千一百五│
│    │            │                        │ 十元（現款）。         │
│    │            │                        │                        │
├──┼──────┼────────────┼────────────┤
│六  │87年10月25日│貝斯特通信器材行；台北縣│87年12月14日；二千四百元│
│    │            │板橋市97號              │（現款）。              │
└──┴──────┴────────────┴────────────┘
附表二
┌──┬──────┬────────────┬────────────┐
│編號│出貨日期    │客戶名稱與地址          │收取貨款與侵占金額      │
│    │            │                        │                        │
├──┼──────┼────────────┼────────────┤
│一  │88年1月27日 │亞訊商業機器股份有限公司│四百八十元（開立票據，於│
│    │            │（地址：台北市○○路○段│88年1月31日到期）。     │
│    │            │三四八號）              │                        │
├──┼──────┼────────────┼────────────┤
│二  │88年2月3日  │建台電話通訊行（地址：台│一萬二千五百五十元（包含│
│    │            │北縣中和市○○街二十六號│支票一萬一千九百一十元及│
│    │            │之一）（即三力通訊行）  │現款六百四十元）        │
└──┴──────┴────────────┴────────────┘


司法院資訊處製作；財團法人民間司法改革基金會備份。
